臺灣高等法院交通事件裁定　　　　　　 94年度交抗字第567號
　　抗　告　人
　　即受處分人　甲○○
上列抗告人因違反道路交通管理處罰條例案件，不服臺灣板橋地
方法院，中華民國94年6月30日所為裁定（94年度交聲字第892號
），提起抗告，本院裁定如下：
    主  文
抗告駁回。
    理  由
一、按道路交通管理處罰條例（下稱處罰條例）第3條第8款及道
    路交通安全規則第2條第1項第1款均明文規定該等有關道路
    交通管理法規中所稱之汽車包含機器腳踏車。又按汽車駕駛
    人，行經有燈光號誌管制之交岔路口闖紅燈者，處新臺幣1,
    800元以上5,400元以下罰鍰，並記違規點數3點，道路交通
    管理處罰條例第53條、第63條第1項第3款定有明文。
二、原審裁定意旨略以：
    本件抗告人即受處分人甲○○於民國94年4月27日22時45分
    許騎乘車牌號碼RYY-398號輕型機車，行經臺北縣鶯歌鎮○
    ○○路焚化爐旁時，因行經有燈光號誌管制之交岔路口闖紅
    燈，為臺北縣政府警察局三峽分局員警攔停，以抗告人騎乘
    機車有違反處罰條例第53條第1項之規定，當場掣單舉發之
    事實，係以1.經原舉發單位臺北縣政府警察局三峽分局函覆
    略以：「經查本案舉發員警回覆如下：於違規時、地執行交
    通稽查勤務時，發現　臺端（即異議人甲○○）駕駛輕機車
    車號RYY-398闖紅燈違規，經攔下後告知臺端闖紅燈歸違規
    ，依法舉發並無違誤。」及2.交通警員掣單舉發違反道路交
    通管理處罰條例所列之違規事實，本質上為行政處分，係公
    務員基於職務上權力，依法就特定之具體事件所為具有公法
    上效果之單方行政行為，基於公務員為公法上行為具有公信
    力之原則，該行政處分當可被推定為真正，其據以依法處分
    之事實認定亦為真正無誤，3.又經查既無任何證據足資證明
    警員有捏造事實違法取締之情事，則其本於維護交通秩序、
    安全職責所為之舉發，自應受到合法、正確之推定。是異議
    人所辯應不足採，本件事證明確，受處分人之違規行為堪以
    認定。因認原處分機關依上開規定裁處抗告人甲○○，於法
    並無不合，而駁回其異議之聲明。
三、本件抗告意旨略以：
    1.抗告人於民國94年4月27日22時45分許，騎乘車號RYY-398
    號輕型機車，行經臺北縣鶯歌鎮○○○路焚化爐的交岔路口
    ，當時的燈號為綠色，所以抗告人並無闖紅燈；2.抗告人因
    服從警察執行勤務而配合接受警察的檢查；3.請撤銷原裁定
    更為不罰之適當處分。
四、本院經查：
  (一)按行政處分係指行政機關行使公權力，就特定具體之公法事
    件所為對外發生法律上效果之單方行為，不因其用語、形式
    以及是否有後續行為或記載不得聲明不服之文字而有異。若
    行政機關以通知書名義製作，直接影響人民權利義務關係，
    且實際上已對外發生效力者，諸如載明應繳違規罰款數額、
    繳納方式、逾期倍數增加之字樣，倘以仍有後續處分行為或
    載有不得提起訴願，而視其為非行政處分，自與憲法保障人
    民訴願及訴訟權利之意旨不符。遇有行政機關依據法律製發
    此類通知書，相對人亦無異議而接受處罰時，猶不認其為行
    政處分性質，於法理尤屬有悖（司法院大法官會議釋字第42
    3號解釋文暨理由書參照），故交通員警掣單舉發違反處罰
    條例案件，除載列行為人違規事實、所違反之法條、亦載明
    繳納罰鍰方式之字樣，且依處罰條例第9條第1項亦規定應受
    罰鍰處罰之行為人接獲違反道路交通管理事件通知單後，得
    於15日內逕依各該條款罰鍰最低額，自動繳納結案，則該等
    通知單，本質上乃為行政處分，係公務員基於職務上權力，
    依法就特定之具體事件所為具有公法上效果之單方行政行為
    ，基於公務員為公法上行為具有公信力之原則，該行政處分
    當可被推定為真正，其據以依法處分之事實認定亦為真正無
    誤，據此，刑事訴訟法就犯罪證據有關之規定中與屬行政秩
    序罰之交通違規裁罰本質不合之部分，自不在準用之列。是
    以本件臺北縣政府警察局三峽分局員警趙慶鋒本其維護交通
    秩序、安全職責所為之舉發，自應受到合法、正確之推定。
  (二)況本件舉發之員警趙慶鋒係依法執行勤務之公務員，亦無虛
    偽誣陷異議人之動機與目的，再者，本件抗告人因上開駕駛
    違規行為為臺北縣政府警察局三峽分局員警依據道路交通管
    理處罰條例第53條第1項之規定，當場掣單舉發，並經抗告
    人自簽名確認違規屬實，亦有該局94年4月27日以北縣警交
    字第C00000000號舉發違反道路交通管理事件通知單影本乙
    紙在卷可憑（原審卷第892頁）。且查本件卷存證據資料內
    亦無足以令人顯信渠取締之事實係屬違法捏造之任何證據存
    在。從而，抗告人甲○○於民國94年4月27日22時45分許騎
    乘車牌號碼RYY-398號輕型機車，行經臺北縣鶯歌鎮○○○
    路焚化爐旁時，行經有燈光號誌管制之交岔路口闖紅燈之事
    實洵堪認定，原處分機關依處罰條例第53條第1項、第63 條
    第1項第3款之規定，於94年5月20日裁處抗告人罰鍰新台幣1
    千8百元，並記違規點數共3點，核無違誤。
五、綜上所述，原裁定維持原處分機關之裁罰要無違誤，抗告人
    仍執前詞，指摘原裁定違誤云云，非有理由，應予駁回。
據上論結，應依道路交通案件處理辦法第26條，刑事訴訟法第41
2條，裁定如主文。
中　　華　　民　　國　　94　　年　　9 　　月　 　30 　日
                  交通法庭審判長法  官  宋  祺
                                法  官  陳憲裕
                                法  官  蔡明宏
以上正本證明與原本無異。
不得再抗告。
                                書記官  陳建邦
中　　華　　民　　國　　94　　年　　9 　　月　 　30 　日
